臺灣新北地方法院行政訴訟判決　　　　　110年度交字第634號
原　　告　聖亞卡斯提流
被　　告　新北市政府交通事件裁決處

代 表 人　李忠台(處長)
訴訟代理人黃慧婷律師
上列當事人間因交通裁決事件，原告不服被告中華民國110年8月
12日新北裁催字第48-GDH366760號違反道路交通管理事件裁決，
提起行政訴訟，本院判決如下：
    主  文
一、原告之訴駁回。
二、訴訟費用新臺幣300元由原告負擔。
    事實及理由
壹、程序方面：原告不服被告所為道路交通管理處罰條例第 8條
    的裁決而提起撤銷訴訟，依行政訴訟法第237條之1，應適用
    交通裁決事件訴訟程序。本件因卷證資料已經明確，本院依
    同法第237條之7規定，於是不經言詞辯論，直接裁判。
貳、實體方面：
一、爭訟概要：緣原告聖亞卡斯提流所有車牌號碼000-0000號普
    通重型機車（下稱系爭機車）於民國（下同）110年 3月1日
    11時19分，因在臺中市西區五權路、三民西路時，有「駕車
    行經有燈光號誌管制之交岔路口闖燈」之違規，經民眾於11
    0年 3月4日檢具違規資料向臺中市政府警察局第一分局（下
    稱舉發機關）檢舉，經舉發機關員警檢視違規資料後認定違
    規屬實，乃依道路交通管理處罰條例第53條第 1項規定，於
    110年4月7日填製中市警交字第GDH366760號舉發違反道路交
    通管理事件通知單（下稱舉發通知單）予以逕行舉發，記載
    應到案期限110年5月22日以前，並送達原告。嗣上開違規舉
    發通知單送達後，原告於到案期限前之110年4月20日提出申
    訴，案經被告受理申訴後，於110年4月30日以新北裁申字第
    110510702 號函通知其應辦理歸責事宜，惟原告並無辦理歸
    責，而系爭機車違規經原舉發機關查明陳述情節及當時情形
    仍認事實明確，被告為此乃依道路交通管理處罰條例第53條
    第1項、第63條第 1項（即同條項第3款）及違反道路交通管
    理事件統一裁罰基準表等規定，以110年8月12日新北裁催字
    第48-GDH366760號違反道路交通管理事件裁決書（下稱原處
    分）裁處原告罰鍰新臺幣（下同）1,800元整，並記違規點
    數3點。原告不服原處分，於是提起本件行政撤銷交通裁決
    訴訟。
二、原告主張及聲明：
(一)原告主張要旨：
  1.原告收到台中市政府警察局之違規單，舉發原告於110年3月
    1 日11時19分於台中市○區○○路○○○○路○○○○○○
    ○○○○號誌管制之交岔路口闖紅燈」。然原告110年 3月1
    日人在新北市活動，當時並未在台中市，該違規單非原告所
    為之。
  2.舉證資料不準確：原所附之違規車輛照片，其車牌號碼是由
    動態影像所戴錄，行進中的車輛因為速度、光線、角度等影
    響，故車牌號碼不甚清晰，與原告機車號碼「000-0000」雖
    有相似，但無法百分之百的認定，在車牌號碼的客觀辨識上
    ，確實存有相當之疑慮，僅憑受理違規舉證之警察主觀認定
    判讀為「000-0000」之車牌號碼，而據以認定係屬車牌號碼
    「000-0000」之車輛違規無誤而裁罰之，確忽略該客觀證據
    不甚明確實之存在事實，該裁罰實屬不當。另外尚祈請查明
    是否有「000-0000] 或「000-0000」之相近車牌號碼，以更
    進一步查明本張罰單係誤開為「000-0000」之可能性極高，
    並請撤銷此張罰單。
  3.原告有不在場證明：3月1日為228連假，原告於2月26日晚上
    10點多搭乘高鐵由台南回台北，車輛停放在台南租屋處。（
    車票已遺失，以訂票資料為證），2月28日晚上7點多與家人
    在蘆洲區復興路的牛排館吃晚餐（照片），3月1曰晚上11點
    原告才搭客運由台北回台南（現金購票無訂票記錄，以母親
    的對話line記錄為證）。2月26日至3月1日連假這3天，原告
    都在台北與家人一起，直至3月1日晚上才南下；且原告也沒
    有將車輛借給他人使用。
  4.違規者與原告體型不符：違規單上所附之違規照片其背影與
    原告不相符，據違規單上之背影推測身高約有 180公分，體
    型壯碩，然原告身高僅 168公分、體重59公斤，身形完全不
    同（照片）。
  5.綜上所述，該違規單之舉發有誤，協請撤銷此違規舉發單。
(二)聲明：原處分撤銷。
三、被告答辯及聲明：
(一)被告答辯要旨：
  1.查採證影片所示，原告所駕駛車輛確實有於面對圓形紅燈亮
    起時仍超越停止線而直行進入路口之事實（採證光碟「違規
    影像.mp4」），違規事實確實存在，並有採證影片截圖可證
    。
  2.原告固於起訴意旨中稱系爭車輛之號牌開頭英文字母有模糊
    而無法證明該車輛為原告駕駛之嫌，惟經被告以監理系統查
    察，並無核發000-0000或000-0000或000-0000等號車牌資料
    ，已排除所有原告辯稱之可能性，且經比對原告申訴時檢附
    之車輛型式、顏色，核與本件採證影片中所攝得者相同，另
    被告於110 年4 月30日已發文通知原告辦理歸責之相關事宜
    ，如原告認為係有他人駕駛自己之車輛而違規者，自應於違
    規通知單所載之應到案期限內辦理歸責，然迄今查無原告辦
    理歸責之紀錄，按最高行政法院107 年度判字第349 號判決
    之意旨，原告已不能在逾應到案期日後復就違規人別不符一
    事另為爭執，是原告於本件申訴、訴訟中提出之證據及理由
    ，均難作為解免其違規責任之依據。
  3.再者，原告既為合法領有機車駕照之人，有駕駛執照資料及
    機車車籍查詢資料為憑，其對上述規定應知之甚詳。是原告
    前揭所述，無非單方所執之詞，委無足取，綜上所述，被告
    依法裁處，應無違誤，原告之訴為無理由。
(二)聲明：原告之訴駁回。
四、爭點：
(一)被告認原告所有系爭機車，於110年 3月1日11時19分，在臺
    中市西區五權路、三民西路時，有「駕車行經有燈光號誌管
    制之交岔路口闖燈」之違規行為，以原處分裁罰原告，是否
    合法有據？
(二)原告以其當時人在新北市，系爭機車並非原告駕駛之車輛，
    該車牌應該是000-0000或000-0000等相近之車牌牌號，並非
    原告000-0000號車等情為由，訴請撤銷原處分，是否可採？
五、本院之判斷：
(一)前提事實：緣原告所有系爭機車，於110年 3月1日11時19分
    ，因在臺中市西區五權路、三民西路時，有「駕車行經有燈
    光號誌管制之交岔路口闖燈」之違規，經民眾於 110年3月4
    日（符合道路交通管理處罰條例第 7之1條所規定7日內之檢
    舉期限）檢具違規資料向舉發機關檢舉，經舉發機關員警檢
    視違規資料後認定違規屬實，乃依道路交通管理處罰條例第
    53條第1項規定，於110年4月7日（符合道路交通管理處罰條
    例第90條所規定 2個月內之舉發期限），填製本案舉發通知
    單），記載應到案期限110年5月22日以前，予以逕行舉發系
    爭機車車主即原告，並送達原告。嗣上開違規舉發通知單送
    達後，原告雖於到案期限前之110年4月20日提出申訴，案經
    被告受理申訴後，於110年4月30日以新北裁申字第11051070
    2 號函通知其應辦理歸責事宜，惟原告並無辦理歸責，而違
    規經原舉發機關查明陳述情節及當時情形仍認事實明確，被
    告為此乃依道路交通管理處罰條例第53條第1項、第63條第1
    項（即同條項第 3款）及違反道路交通管理事件統一裁罰基
    準表等規定，以原處分裁處原告罰鍰 1,800元整，並記違規
    點數 3點等情，此有民眾檢舉資料、本案舉發通知單暨送達
    資料、原告110年4年20日之交通違規案申訴、新北市政府交
    通事件裁決處110年4月30日新北裁申字第1105150702號函、
    、臺中市政府警察局第一分局110年7月23日中市警一分交字
    第1100029401號函、採證照片截圖與放大採證照片、原處分
    書、舉發機關交辦單、派出所員警報告與影像放大、駕駛人
    基本資料、系爭機車車籍查詢及採證光碟等在卷可稽（分見
    本院卷第98頁至第101頁、第103頁暨第105頁至107頁、第10
    9頁、第127頁至128頁、第137頁、第139頁至第140頁與第14
    1頁、第143頁、第153頁、第151頁與第152頁、第155頁、第
    157頁及第159頁），核可認定為真實。
(二)被告認原告所有系爭機車，於110年3月1日11時19分，在臺
    中市西區五權路、三民西路時，有「駕車行經有燈光號誌管
    制之交岔路口闖燈」之違規行為，以原處分裁罰原告，核屬
    合法有據。
  1.應適用之法令：
  ⑴按汽車行駛至交岔路口，其行進、轉彎，應遵守燈光號誌，
    道路交通安全規則第102條第1項第1款定有明文。又車輛：
    指非依軌道電力架設，而以原動機行駛之汽車（包括機車）
    、慢車及其他行駛於道路之動力車輛。」、汽車駕駛人，行
    經有燈光號誌管制之交岔路口闖紅燈者，處1,800元以上5,4
    00元以下罰鍰、汽車駕駛人有違反同條例第53條規定之情形
    者，除依該條處罰鍰外，並予記違規點數 3點。則分別為道
    路交通管理處罰條例第3條第8款、第53條第1項、第63條第1
    項第3款所定有明文。
  ⑵次按「有關『闖紅燈』行為之認定，於道路交通管理處罰條
    例中並未見相關解釋，另依道路交通標誌標線號誌設置規則
    第170條第1項規定：『停止線用以指示行駛車輛停止之界線
    ，車輛停止時，其前懸部分不得伸越該線。』及同規則第20
    6條第 1項第5款(一)規定：『車輛面對圓形紅燈表示禁止通
    行，不得超越停止線或進入路口。』，若據此認定超越停止
    線即為闖紅燈，則一般大眾恐難以接受，亦非道路交通管理
    處罰條例當初立法精神。故為促使駕駛人回歸對標線之認知
    ，同時兼顧執法技術層面與大眾接受程度，茲將面對圓形紅
    燈時超越停止線或闖紅燈之認定敘述如後：(一)車輛面對圓
    形紅燈時仍逕予穿越路口至銜接路段，含左轉直行、迴轉及
    右轉（有關紅燈右轉行為部份，已為道路交通管理處罰第53
    條第 2項所另外規範處罰，此部份函釋應不再適用，特附此
    敘明）即視為闖紅燈之行為。(二)有繪設路口範圍者：車輛
    無視於紅燈警示，有穿越路口之意圖，而車身已伸入路口範
    圍亦視同闖紅燈；若僅伸越停止線而未達路口範圍者，則視
    為不遵守標線指示。(三)無繪設路口範圍者：以車輛無視於
    紅燈號誌，而有穿越路口之企圖，其車身並已伸越停止線並
    足以妨害其他方向人（若有行人穿越道）、車通行者亦以闖
    紅燈論處；若僅車身伸越停止線則以不遵守標線指示視之。
    (四)目前交岔路口已繪設網狀黃線區者暫以該範圍視作路口
    。」，此有交通部82年 4月22日交路字第009811號函釋在案
    ，上開函釋，核屬交通部基於主管權責，就法令執行層面所
    為之解釋，與法律之本旨並無違誤，亦未抵觸母法，依法自
    得予以援用。
  ⑶再按違反道路交通管理事件統一裁罰基準及處理細則第 1條
    規定：「本細則依道路交通管理處罰條例第92條第 4項規定
    訂定之」、第2條第 1項、第2項規定：「處理違反道路交通
    管理事件之程序及統一裁罰基準依本細則之規定辦理。前項
    統一裁罰基準，如附件違反道路交通管理事件統一裁罰基準
    表。」，核上開統一裁罰基準及處理細則之規定，就其立法
    目的及功能，乃為防止處罰機關枉縱或偏頗，依處罰條例第
    92條第 4項所授權交通部會同內政部訂定「違反道路交通管
    理事件統一裁罰基準及處理細則」及其附件「違反道路交通
    管理事件統一裁罰基準表」，用以維持裁罰之統一性與全國
    因違反道路交通管理事件受處罰民眾之公平，不因裁決人員
    不同，而生偏頗，寓有避免各監理機關於相同事件恣意為不
    同裁罰之功能，並非法所不許，於憲法上保障人民財產權之
    意旨並無牴觸（此並有司法院大法官會議釋字第 511號解釋
    意旨理由足資參照），並無違反法律保留原則。再依本件違
    規行為時點之違反道路交通管理事件統一裁罰基準表記載，
    機車駕駛人行經有燈光號誌管制之交岔路口闖紅燈，於期限
    內繳納或到案聽候裁決者，應處罰鍰1,800元，並記違規點
    數3點。核此規定，既係基於母法之授權而為訂定，且就違
    反道路交通管理事件統一裁罰基準及處理細則附件所示統一
    裁罰基準表中有關道路交通管理處罰條例第53條第 1項之裁
    罰基準內容（基準表就不同違規車種，其可能衍生危害交通
    安全之輕重不同，而區分有機車或小型車、大型車，並就其
    是否逾越於期限內繳納或到案聽候裁決之期限不同，分別裁
    以不同之罰鍰標準，其衍生交通秩序危害，既不相同，分別
    處以不同之罰鍰，符合相同事件相同處理，不同事件不同處
    理之平等原則。），並未牴觸母法，是被告自應依此基準而
    為裁罰。
  2.經查，本案係民眾檢舉案件，經員警審核認違規事實後逕行
    舉發，嗣經檢視相關證據，認事證明確，舉發無誤等情，此
    除有舉發機關即臺中市政府警察局第一分局110年7月23日中
    市警一分交字第1100029401號函文敘明在案（見本院卷第13
    7頁），並有經舉發機關交辦單，並由派出所員警報告以「
    職受理民眾聖亞卡斯提流交通違規案件陳述單，有關聖民稱
    車牌模糊及不在場證明等問題，經員警重新審視違規行為照
    片後，該普重機000-0000駕車行經有燈光號誌管制之交岔路
    口闖紅燈違規事實明確，該車號並無模糊，時間無誤，且經
    查詢車行系統，該普重機於110 年3 月01日11時19分行經五
    權路與五廊街口往違規地點行進，故請依原規定裁決。」等
    情，此並有經舉發機關交辦單，由派出所員警為報告及所提
    影像放大為憑（分見本院卷第153 頁、第151 頁與第152 頁
    ），復經本院再觀諸被告所提本案違規採證之畫面照片（見
    本院卷第139 頁至第140 頁），確實可見系爭機車於110 年
    3 月1 日11時19許，輛確實有於面對圓形紅燈亮起時仍超越
    停止線而直行進入路口之事實，系系機車違規事實確實存在
    無誤，並有採證影片截圖可證。為此，被告認原告所有系爭
    機車，於110 年3 月1 日11時19分許，在臺中市西區五權路
    、三民西路時，有「駕車行經有燈光號誌管制之交岔路口闖
    燈」之違規行為，以原處分裁罰原告，即屬合法有據。
(三)原告以其當時人在新北市，系爭機車並非原告駕駛之車輛，
    該車牌應該是000-0000或000-0000等相近之車牌牌號，並非
    原告000-0000號車等情為由，訴請撤銷原處分，仍屬無理難
    採。
  1.查，原告雖以其當時人在新北市，系爭機車並非原告駕駛之
    車輛，該車牌應該是000-0000或000-0000等相近之車牌牌號
    ，並非原告000-0000號車等情為由，訴請撤銷原處分。然查
    ，系爭機車原告並無遺失報竊，此業據本院公務電話紀錄向
    原告確認在案（見本院卷第163 頁），而原告前以其當時當
    時人在新北市，系爭機車並非原告駕駛之車輛，並以該違規
    採證照片車牌號碼不清等為由提出申訴後，亦經舉發機關交
    辦後由派出所員警報告以「職受理民眾聖亞卡斯提流交通違
    規案件陳述單，有關聖民稱車牌模糊及不在場證明等問題，
    經員警重新審視違規行為照片後，該普重機000-0000駕車行
    經有燈光號誌管制之交岔路口闖紅燈違規事實明確，該車號
    並無模糊，時間無誤，且經查詢車行系統，該普重機於110
    年3 月01日11時19分行經五權路與五廊街口往違規地點行進
    ，故請依原規定裁決。」等情，此已如前事證所述。
  2.而查，原告於起訴時雖再稱系爭車輛之號牌開頭英文字母有
    模糊而無法證明該車輛為原告駕駛之嫌，惟經被告以監理系
    統查察（見本院卷 第129頁、第131頁及第133頁之被告監理
    查詢資料），並無核發000-0000或000-0000或000-0000等號
    車牌資料，已排除所有原告辯稱之可能性，且經比對原告系
    爭機車之車輛型式為三陽廠牌、顏色白黑，亦核與本件採證
    照片中之系爭機車相同，此並有本案採證照片與系爭機車車
    籍查詢資料為憑，參以被告於110 年4 月30日並已發文通知
    原告辦理歸責之相關事宜，如原告認為係有他人駕駛自己之
    車輛而違規者，自應於違規通知單所載之應到案期限內辦理
    歸責，此亦有新北市政府交通事件裁決處110 年4 月30日新
    北裁申字第1105150702號函為憑（見本院卷第127 頁至第
    128 頁），從而，原告雖提出證據主張其當時人在新北市，
    亦僅能證明其非系爭機車當時違規之實際行為人，然就其為
    系爭機車所有人，於其監督管理範圍內如確有遭他人無故竊
    取使用，依法仍應提出舉證證明，惟其並無再為其他證據為
    提出調查證明，此並經本院電詢確認在案，則原告縱以其當
    時人在新北市，系爭機車並非原告駕駛之車輛，該車牌應該
    是000-0000或000-0000等相近之車牌牌號，並非原告000-0
    000 號車等情為由，訴請撤銷原處分，即乏證據為採，自難
    採信。
(四)本件判決基礎已臻明確，兩造其餘攻擊防禦方法及訴訟資料
    ，與原告起訴狀中所載對警員後續攔停舉發時之對話與爭執
    細節等情形，經核與本案爭點無涉，或對於本件判決結果不
    生影響，爰無庸一一再加論述，爰併敘明。
(五)本件第一審裁判費新臺幣300元，應由敗訴之原告負擔，所
    以確定如主文第2項所示。
六、結論：原處分並無違誤，原告訴請撤銷為無理由，應予駁回
    。
中    華    民    國    110   年    11    月    15    日
                  行政訴訟庭  法  官  楊志勇
上為正本係照原本作成。
如不服本判決，應於判決送達後20日內，向本院提出上訴狀，上
訴狀並應記載上訴理由，表明關於原判決所違背之法令及其具體
內容或依訴訟資料可認為原判決有違背法令之具體事實，並繳納
上訴費新臺幣750元。 其未表明上訴理由者，應於提出上訴後20
日內向本院補提理由書（上訴狀及上訴理由書均須按他造人數附
繕本），如逾期未提出上訴理由書者，本院毋庸再命補正，由本
院逕以裁定駁回上訴。
                              書記官  林楷勳
中    華    民    國    110   年    11    月    15    日